最高法院刑事判決　　　　　　　　　　　　　　　　八十七年度台上字第八三二號
　　上訴人　台灣高等法院高雄分院檢察署檢察官
　　被　告　甲○○
右上訴人因被告傷害案件，不服台灣高等法院高雄分院中華民國八十六年十一月十一
日第二審判決（八十六年度上訴字第一二四八號，起訴案號：台灣高雄地方法院檢察
署八十五年度偵字第二○九六七號），提起上訴，本院判決如左：
    主  文
上訴駁回。
    理  由
按刑事訴訟法第三百七十七條規定，上訴於第三審法院，非以判決違背法令為理由，
不得為之。是提起第三審上訴，應以原判決違背法令為理由，係屬法定要件。如果上
訴理由狀並未依據卷內訴訟資料，具體指摘原判決不適用何種法則或如何適用不當，
或所指摘原判決違法情事，顯與法律規定得為第三審上訴理由之違法情形，不相適合
時，均應認其上訴為違背法律上之程式，予以駁回。
本件原判決維持第一審判決，論處被告甲○○刑法第二百七十七條第一項之傷害罪刑
（緩刑三年），駁回檢察官及被告分別在第二審之上訴，業已詳所憑之證據及認定
之理由。檢察官上訴意旨略稱：(一)被告於第一審既坦承使用超高充氣機已十餘年，自
充分瞭解該機之性能及瞬間充氣之危險性，猶朝告訴人江金星之肛門充氣，致告訴人
直腸及乙狀結腸傷害合併乙狀結腸破裂，進行重大手術、長期治療，若未及時救治，
告訴人生命都有危險，何況重傷，被告豈無殺人或重傷害之故意。原判決未就上開不
利被告之證據詳為說明，即認定被告係於與告訴人開玩笑間，基於傷害之故意而為，
並無重傷害之故意，有判決不載理由之違法。(二)高雄醫學院附設中和紀念醫院（下稱
高醫醫院）民國八十六年八月二十一日高醫附秘字第四四三三號函載：告訴人「於八
十六年三月十日接受大腸重建手術修復其人工肛門，現已能正常排便，即肛門功能已
恢復正常」等情，原判決因認告訴人未致重傷害。然該函僅謂修復人工肛門，並未提
及揚棄人工肛門。若告訴人之人工肛門尚在，亦即自然肛門完全喪失功能，則為重傷
害。告訴人究竟用人工肛門或自然肛門排便，不無疑義。原判決未就此函查或當場勘
驗，自有調查未盡之違法。(三)告訴人終生飽受排便不便之苦，精神身體兩不便，原判
決以被告已賠償告訴人新台幣五十萬元，即諭知緩刑，難認妥適等語。
惟查：(一)被告主觀上究係基於普通傷害之故意，抑或基於重傷害、甚或殺人之犯意，
而為本件犯行，乃事實認定問題。原判決已說明：被告在工廠係以工業用超高壓充氣
噴嘴噴除鐵銹為職務，該噴嘴所噴出之氣體壓力強度足以去除鐵銹，是若以該氣體直
接噴射人體，將造成傷害，當為被告所明知，竟於與告訴人開玩笑之際，以該噴嘴噴
射告訴人之肛門部位，使該強力氣體射入告訴人體內致傷，被告有傷害人身體之故意
；另明：被告與告訴人間係開玩笑而為上開行為，該高壓氣體固有使人受傷之可能
，但未必均會產生重傷害之結果，且被告與告訴人素無仇隙，難認有重傷害之故意。
就此以觀，原判決殊無上訴意旨(一)所指不載理由之違法情形存在。(二)依八十六年一月
高醫醫院病歷摘要表記載：告訴人於八十五年七月二十五日施行緊急手術，「將受傷
部分大腸切除並實行腸造術。術後情況良好，於八十五年八月十六日出院，之後於
門診追治療」、「目前病人於門診追治療，預計今年三月可重建其大腸，恢復其
正常肛門排便情形，依目前情形判斷，仍未達無法治癒而完全喪失其功能的程度」（
見第一審卷第九六頁），並經證人即醫師陳漢文供證：「手術中我們切除破裂之乙狀
結場，大腸近端切口做人工肛門，遠端切口縫合，以便直腸肛門自然痊癒」、「（肛
門）尚未達不堪使用之程度，將來須接回」、「以目前狀況而言，應可治療」等語（
見第一審卷第十頁），嗣再經高醫醫院八十六年八月二十一日高醫附秘字第四四三三
號函稱：「江君於八十五年七月廿五日因直腸及乙狀結腸傷害合併乙狀結腸破裂住院
接受大腸部份切除及大腸造術（即人工肛門）而利排便。其後於八十六年三月十日
接受大腸重建手術修復其人工肛門，現已能正常排便，即肛門功能已恢復正常，惟術
後仍需緩瀉劑調整其大腸功能。」（見原審卷第五○頁）。原判決因認告訴人雖一度
用人工肛門治療，惟其大腸、乙狀結腸、肛門等，經長期治療，已漸回復，而未達無
法治癒、喪失功能之重傷害程度。上訴意旨(二)所指告訴人是否致重傷之疑義，顯係未
就前開病歷摘要表所載「可重建其大腸，恢復其正常肛門排便情形」及醫師陳漢文所
述情況，合併審酌而有之誤會，執此指摘原判決調查未盡，自非適法之第三審上訴理
由。(三)是否宣告緩刑，屬事實審法院審判上之裁量權，非可執為原判決違背法令之原
因。檢察官以其個人意見，就原審諭知緩刑之合法職權行使，任意指摘，亦非適法之
第三審上訴理由。本件上訴違背法律上之程式，應予駁回。
據上論結，應依刑事訴訟法第三百九十五條前段，判決如主文。
中      華      民      國    八十七    年      三      月      六      日
                              最高法院刑事第二庭
                                  審判長法官  施  文  仁
                                        法官  陳  炳  煌
                                        法官  張  淳  淙
                                        法官  洪  文  章
                                        法官  林  錦  芳
      右正本證明與原本無異
                                              書  記  官
中      華      民      國    八十七    年      三      月     十三     日
